臺灣桃園地方法院民事判決　　　　　　 96年度重訴字第214號
原　　　告　甲○○
訴訟代理人　呂理胡律師
　　　　　　唐永洪律師
被　　　告　乙○○
訴訟代理人　徐嘉男律師
　　　　　　李如龍律師
　　　　　　楊文豪律師
上列當事人間刑事附帶民事訴訟請求損害賠償事件，經本院刑事
庭裁定移送審理，本院於民國96年11月29日辯論終結，判決如下
：
    主      文
原告之訴及假執行之聲請均駁回。
訴訟費用由原告負擔。
    事實暨理由
一、原告主張：原告係永全證券股份有限公司（下稱永全公司）
    董事長，被告係永全公司前董事，被告前於民國93年8 月24
    日與原告及其他友人，受邀參加桃園龜山鄉龜山村7 鄰29之
    1 號明倫三聖宮廟會餐飲時，被告明知原告及其他永全公司
    主管坐於鄰桌，竟基於公然侮辱之犯意，在不特定人得共見
    、共聞之場所，對在場之人大聲直呼：「永全那桌的都是土
    匪、搶人」等語，足以毀損原告之名譽。被告上開直接、公
    開對在場永全公司主管即原告及另主管等多人，故意公然侮
    辱，經原告提出告訴，業由本院以95年度桃簡字第3243號判
    決有罪，嗣被告上訴，本院以96年度簡上字第328 號審理後
    仍判決被告有罪確定。按因故意或過失，不法侵害他人之權
    利者，負損害賠償責任，故意以背於善良風俗之方法，加損
    害於他人者亦同。違反保護他人之法律，致生損害於他人者
    ，負賠償責任。民法第184 條定有明文。次按不法侵害他人
    之名譽者，被害人雖非財產上之損害，亦得請求賠償相當之
    金額。其名譽被侵害者，並得請求回復名譽之適當處分，同
    法第195 條第1 項亦有明文。又按「民法上名譽權之侵害非
    即與刑法之誹謗罪相同，名譽有無受損害，應以社會上對個
    人評價是否貶損作為判斷之依據，苟其行為足以使他人在社
    會上之評價受到貶損，不論其為故意或過失，均可構成侵權
    行為，其行為不以廣佈於社會為必要，僅使第三人知悉其事
    ，亦足當之。」（最高法院90年度台上字第646 號判例要旨
    參照）。被告當眾影射甚至直接指述坐在現場原告係土匪、
    搶人等言詞，此等趁原告在現場，當眾損害原告名譽之行為
    ，不但使原告當眾難堪，使原告受有莫大精神上之痛苦，久
    久無法平復，以原告當時之社會地位竟當眾遭到被告如此羞
    辱，使得原告建立之社會地位嚴重受到貶損，且讓公眾質疑
    原告擔任永全公司董事長有所疑慮，揆諸前揭說明，自應負
    侵權行為損害賠償責任。原告以被告行為侵害原告名譽，所
    造成之損害，顯已無從彌補，為此請求被告賠償非財產上損
    害。又名譽被侵害者，並得請求為回復名譽之適當處分，民
    法第195 條第1 項定有明文；關於登報道歉部分，如前揭說
    明，刊登被告之道歉啟事於新聞紙，係屬回復名譽之適當處
    分。是原告爰此請求被告於新聞紙刊登如附件所示之道歉
    啟事，為回復名譽之適當處分。至被告雖以時效抗辯，惟原
    告於93年8 月24日遭被告公然侮辱後，僅知被告之行為違反
    刑法而對之提起告訴，並不知被告之行為涉有民事侵權行為
    ，至95年底原告始知得本於侵權行為法律關係請求損害賠償
    ，故原告於96年1 月3 日提起本件損害賠償之訴未罹於時效
    。並聲明：(一)被告應給付原告新台幣（下同）30,000,000元
    ，及自起訴狀繕本送達被告翌日起至清償日止，按週年利率
    百分之五計算之利息。(二)被告應在自由時報、中國時報、聯
    合報全國版頭版以2 分之1 版面，刊登對原告如附件所示內
    容之道歉啟事1 天。(三)本判決第1 項請准供擔保宣告得為假
    執行。
二、被告則以：被告確曾於上開時、地參加該餐會，惟從未指稱
    「永全那桌的都是土匪、搶人」，原告認被告有侵害其名譽
    權之行為，請求損害賠償，必須就侵權行為之要件負舉證責
    任。縱證人陳添富、徐哲夫於刑事庭具結證述被告有原告所
    指之行為，然原告為永全公司董事長，證人2 人於侵權行為
    發生當時分別為永全公司之副董事長及顧問，與原告屬同一
    派系，關係緊密，其等指述及證詞自有偏頗，不可採信。退
    步言，縱被告有原告所述之行為，然原告擔任永全公司董事
    長期間，曾以偽造文書之方法侵占永全公司款項，經本院以
    92年度訴字第597 號判處原告有期徒刑2 年10月，是被告所
    言內容，亦屬對於真實之事實發表言論、對於可受公評之事
    為適當評論，自無侵權行為之適用。另原告就受損害之程度
    亦未舉證。末者，侵權行為損害賠償請求權之消滅時效為2
    年，縱認被告有上開行為，然本件係發生於93年8 月24日，
    於事發當時，原告即知賠償義務人為被告，且亦知被告之行
    為造成其損害，則其損害賠償請求權自應即時起算，至95年
    8 月24日消滅，而起訴狀末之日期記載為96年1 月3 日，是
    原告請求權已時效消滅。並聲明：(一)駁回原告之訴及假執行
    之聲請。(二)如被告受不利益判決，願供擔保請准宣告免為假
    執行。
三、本件發生時原告為永全公司之董事長、被告為永全公司前董
    事，兩造於上開時、地參加桃園明倫三聖宮餐會，嗣原告即
    向台灣桃園地方法院檢察署提出妨害名譽告訴，經本院以95
    年度桃簡字第3243號審理後認被告確有公然侮辱之犯行而判
    處拘役30日，嗣經上訴本院第二審以96年度簡上字第328 號
    審理後仍認被告有公然侮辱之犯行，惟依中華民國96年罪犯
    減刑條例規定予以減刑，改判拘役15日確定；又原告於96年
    1 月3 日向本院提起刑事附帶民事訴訟等事實，為兩造所不
    爭執，並經本院依職權調閱本院96年度簡上字第328 號卷宗
    核閱屬實，且核原告提出之刑事附帶民事起訴狀上蓋本院收
    文章日期亦為96年1 月3 日，堪為信實。是本件爭點即為：
    (一)本件原告之侵權行為損害賠償請求權有無時效消滅之適用
    ？(二)被告是否有上開言行？原告是否已盡其舉證責任？(三)被
    告上開言行是否侵害原告名譽、使原告受有損害？(四)原告請
    求損害賠償之金額、回復名譽之處分是否適當？
四、按因故意或過失，不法侵害他人之權利者，負損害賠償責任
    ；又不法侵害他人之身體、健康、名譽、自由、信用、隱私
    、貞操，或不法侵害其他人格法益而情節重大者，被害人雖
    非財產上之損害，亦得請求賠償相當之金額。其名譽被侵害
    者，並得請求回復名譽之適當處分，民法第184 條第1 項前
    段、第195 條第1 項固分別定有明文。次按因侵權行為所生
    之損害賠償請求權，自請求權人知有損害及賠償義務人時起
    ，2 年間不行使而消滅。自有侵權行為時起，逾10年者亦同
    。民法第197 條第1 項定有明文。又關於侵權行為損害賠償
    請求權之消滅時效，應以請求權人實際知悉損害及賠償義務
    人時起算，非以知悉賠償義務人因侵權行為所構成之犯罪行
    為經檢察官起訴，或法院判決有罪為準，最高法院72年度台
    上字第738 號判例可資參照。經查：原告主張被告之侵權行
    為係發生於93年8 月24日，於事發當時，原告即在現場聽聞
    之事實，為原告所自承，並經原告於本院刑事庭以證人身分
    具結證述明確（本院96年度簡上字第328 號卷96年8 月26日
    審判筆錄）。是原告於斯時應即已知悉其名譽受有損害及被
    告為賠償義務人，則原告所主張之侵權行為損害賠償請求權
    之消滅時效，應即開始起算，揆諸前揭規定，原告遲至96年
    1 月3 日始提起本件訴訟，已逾2 年消滅時效，則原告主張
    之侵權行為損害賠償請求權已因罹於時效而消滅。
五、原告對被告之侵權行為損害賠償請求權已罹於時效而消滅既
    經認定，原告依侵權行為之法律關係請求被告賠償損害，即
    無理由，是則兩造其餘爭點、攻擊防禦方法及證據經予審酌
    ，於訴訟判決結果已不生影響，爰不再逐一論述。從而，原
    告請求：(一)被告應給付原告30,000,000元，及自起訴狀繕本
    送達被告翌日起至清償日止，按週年利率百分之5 計算之利
    息。(二)被告應在自由時報、中國時報、聯合報全國版頭版以
    2 分之1 版面，刊登對原告如附件所示內容之道歉啟事1天
    ，並無理由，應予駁回。
六、原告受敗訴判決，其假執行之聲請即失所依據，應併予駁回
    。
七、據上論結，本件原告之訴為無理由，依民事訴訟法第78條，
    判決如主文。
中　　華　　民　　國　　96　　年　　12　　月　　20　　日
                  民事第一庭  審判長法　官  郭琇玲
                                    法  官  卓立婷
                                    法  官  陳雪玉
如對本判決上訴，須於判決送達後20日內向本院提出上訴狀。
以上正本與原本無異。
中　　華　　民　　國　　96　　年　　12　　月　　25　　日
                                    書記官  吳瓊英
